【裁判字號】    99,上訴,2972
【裁判日期】    990903
【裁判案由】    毒品危害防制條例
【裁判全文】
臺灣高等法院刑事判決                99年度上訴字第2972號
上  訴  人
即  被  告  甲○○
上列上訴人即被告因違反毒品危害防制條例案件，不服臺灣板橋
地方法院99年度訴緝字第168 號，中華民國99年7 月30日第一審
判決（起訴案號：臺灣板橋地方法院檢察署99年度毒偵字第2699
號），提起上訴，本院判決如下：
    主  文
上訴駁回。
    理  由
一、按不服地方法院之第一審判決而上訴者，應向管轄第二審之
    高等法院為之。上訴書狀應敘述具體理由，上訴書狀未敘述
    上訴理由者，應於上訴期間屆滿後20日內補提理由書於原審
    法院，逾期未補提者，原審法院應定期間先命補正；第二審
    法院認為上訴書狀未敘述理由或上訴有第362 條前段之情形
    者，應以判決駁回之，但其情形可以補正而未經原審法院命
    其補正者，審判長應定期間先命補正，刑事訴訟法第361 條
    、第367 條，分別定有明文。所謂上訴書狀應敘述具體理由
    ，必係依據卷內既有訴訟資料或提出新事證，指摘或表明第
    一審判決有何採證認事、用法或量刑等足以影響判決本旨之
    不當或違法，而構成應予撤銷之具體事由，始克當之（例如
    ：依憑證據法則具體指出所採證據何以不具證據能力，或依
    憑卷證資料，明確指出所為證據證明力之判斷如何違背經驗
    、論理法則）；倘僅泛言原判決認定事實錯誤、違背法令、
    量刑失之過重或輕縱，而未依上揭意旨指出具體事由，或形
    式上雖已指出具體事由，然該事由縱使屬實，亦不足以認為
    原判決有何不當或違法者（例如：對不具有調查必要性之證
    據，法院未依聲請調查亦未說明理由，或援用證據不當，但
    除去該證據仍應為同一事實之認定），皆難謂係具體理由，
    俾與第二審上訴制度旨在請求第二審法院撤銷、變更第一審
    不當或違法之判決，以實現個案救濟之立法目的相契合，並
    節制濫行上訴（最高法院97年度臺上字第892 號判決參照）
    。是以上訴人之上訴書狀或補提之上訴理由書，雖有敘述上
    訴理由，惟並未具體敘述第一審判決有上述違法、不當情形
    ，即與未敘述具體理由無異，其所為上訴，即不符合上訴之
    法定要件。
二、經查，本件原審適用簡式審判程序，並以上訴人即被告甲○
    ○（簡稱被告）於原審審理時之自白（參原審訴緝字卷第6
    頁反面至第7 頁）、臺北縣政府警察局海山分局毒品案件尿
    液檢體編號及姓名對照表、台灣檢驗科技股份有限公司民國
    98年3月11日出具之報告編號UL/2009/20671號濫用藥物檢驗
    報告各1 份（參偵查卷第7頁、第8頁）等為據，認定被告明
    知海洛因為毒品危害防制條例所列之第一級毒品，不得非法
    持有、施用，仍基於施用海洛因之犯意，於98 年2月25日晚
    上10時許，在臺北縣新莊市某加油站公共廁所內，以香煙點
    燃之方式，施用第一級毒品海洛因1 次，確有施用第一級毒
    品海洛因之犯行；另依本院被告前案紀錄表，說明被告曾於
    89年間因施用第一級、第二級毒品案件，經臺灣板橋地方法
    院以89年度毒聲字第6679號裁定送觀察、勒戒後，認有繼續
    施用毒品之傾向，復經同院以90年度毒聲字第1361號裁定施
    以強制戒治，於91 年3月27日執行完畢出所，另於91年間因
    施用第一級、第二級毒品案件經同院以91年度毒聲字第3324
    號裁定施以強制戒治，於92年1月9日因法律修正釋放，上開
    犯行並經檢察官起訴，經同院以91年度訴字第2263號判決判
    處有期徒刑6月、7月，並定應執行刑為有期徒刑1 年確定，
    被告於強制戒治完畢釋放後，5 年內已再犯施用毒品案件，
    經法院判處罪刑確定，則其再犯本件施用毒品案件，即非屬
    毒品危害防制條例第20條第3項所稱「5年後再犯」之情形，
    檢察官自應依法追訴；又被告前於95年間因施用毒品及竊盜
    案件，分別經臺灣板橋地方法院及臺灣桃園地方法院以95年
    度訴字第668號、95年度訴字第2523號、95年度簡上字第413
    號、95年度易字第1130 號判決分別判處有期徒刑10月、7月
    、8月、1年、1年2月確定，並經臺灣板橋地方法院以96年度
    聲減字第4381號裁定減刑並定其應執行刑為有期徒刑2 年確
    定，於97年6月7日縮刑期滿執行完畢，而認其於有期徒刑執
    行完畢後，5 年之內故意再犯本案最重本刑有期徒刑以上之
    罪，為累犯，應依刑法第47 條第1項之規定加重其刑。復審
    酌被告前有多次竊盜及毒品前科，顯示素行不佳，有前開前
    案紀錄表可參，屢經強制戒治、判刑、執行，經減刑而得提
    前出監，仍未思改過自新而再犯本案，經查獲後復行逃匿，
    顯存僥倖心理，足見先前所受保安處分及刑之執行、減刑之
    寬典，均未收矯治、警惕及鼓勵自新之效，被告既無確實戒
    毒之決心，已難自拔，自應施以相當之刑罰，以期收教化之
    功能，兼衡其經通緝到案後，於審判程序中自知事證明確而
    坦承犯行，且其施用毒品犯行所生危害，主要以自戕身心健
    康為主，對於他人生命、身體、財產等法益，尚未查得重大
    直接危害等一切情狀，量處有期徒刑1 年等情，均已詳敘其
    所憑證據、認定理由及量刑依據，從形式上觀察並無任何採
    證認事、用法或量刑之不當或違法。被告收受判決後提起本
    件第二審上訴，其上訴理由略謂被告對於多次違反毒品危害
    防制條例規定頗感無奈，其為戒除毒癮，曾自鎖房內足不出
    戶約1個月，因效果不彰，即於97年12月起至98年1月止，至
    署立板橋醫院接受美沙酮治療，此有病歷可查，治療期間雖
    倍感折磨，但被告仍強忍痛苦喝了1 年美沙酮，方漸漸戒除
    毒癮，未料1 個月後因遇見友人，才又犯下本件施用第一級
    毒品犯行，而被告於偵審中已就被訴事實為有罪陳述，原審
    亦改依簡式審判程序審理，惟原審卻未就被告上開所述事證
    予以調查，遽判被告1 年有期徒刑，被告實難甘服；被告自
    入監服刑迄今，早無毒癮，被告確實想遠離毒品，不容置疑
    ，本案應係被告最後一次犯行，因被告已答應妻小迨本案服
    刑期滿後，即要回老家種水果為生，侍奉年邁多病之母親，
    爰請審酌被告確實有心戒除毒癮，賜予自新機會，從寬量刑
    云云。惟按量刑係法院就繫屬個案犯罪之整體評價，為事實
    審法院得依職權自由裁量之事項，量刑判斷當否之準據，應
    就判決之整體觀察為綜合考量，苟已斟酌刑法第57條各款所
    列情狀，而未逾越法定刑度，如無偏執一端，致有明顯失出
    失入之恣意為之情形，上級審法院即不得單就量刑部分遽指
    為不當或違法。查原判決就如何量定被告宣告刑之理由，業
    已審酌被告前有多次竊盜及毒品前科，顯示素行不佳，有前
    開前案紀錄表可參，屢經強制戒治、判刑、執行，經減刑而
    得提前出監，仍未思改過自新而再犯本案，經查獲後復行逃
    匿，顯存僥倖心理，足見先前所受保安處分及刑之執行、減
    刑之寬典，均未收矯治、警惕及鼓勵自新之效，被告既無確
    實戒毒之決心，已難自拔，自應施以相當之刑罰，以期收教
    化之功能，兼衡其經通緝到案後，於審判程序中自知事證明
    確而坦承犯行，且其施用毒品犯行所生危害，主要以自戕身
    心健康為主，對於他人生命、身體、財產等法益，尚未查得
    重大直接危害等一切情狀，量處有期徒刑1 年，並未逾越職
    權，亦未違反比例原則，亦無其他失出或失入之違法或失當
    之處，被告置原判決前開論述於不顧，徒憑己意，任意指摘
    原審量刑過重，自非具體理由。被告上訴意旨所述無非對本
    件犯行深表悔悟及純屬其個人主觀上對法院量刑之期盼，尚
    不足以影響原判決之本旨，其所執上訴理由，顯非依據卷內
    既有訴訟資料或提出新事證，指摘或表明第一審判決有何採
    證認事、用法或量刑等足以影響判決本旨之不當或違法，而
    構成應予撤銷之具體事由。揆諸上開規定及說明，本件上訴
    顯無具體理由而不合法定程式，應予駁回，並不經言詞辯論
    為之。
三、據上論斷，應依刑事訴訟法第367 條前段、第372 條，判決
    如主文。
中    華    民    國    99    年    9     月    3     日
                  刑事第十九庭  審判長法  官  鄧振球
                                      法  官  彭幸鳴
                                      法  官  潘翠雪
以上正本證明與原本無異。
如不服本判決，應於收受送達後10日內向本院提出上訴書狀，其
未敘述上訴之理由者並得於提起上訴後10日內向本院補提理由書
（均須按他造當事人之人數附繕本）「切勿逕送上級法院」。
                                      書記官  朱家賢
中    華    民    國    99    年    9     月    6     日

司法院資訊處製作；財團法人民間司法改革基金會備份。
